最高法院民事裁定　　　　　　　　　　111年度台抗字第221號
再 抗告 人　施沛涵
代　理　人　呂秋𧽚律師
上列再抗告人因與相對人賴栯生間請求遷讓房屋強制執行事件，
對於中華民國110年12月22日臺灣高等法院裁定（110年度抗字第
1121號），提起再抗告，本院裁定如下：
    主  文
再抗告駁回。
再抗告程序費用由再抗告人負擔。
    理  由
一、按執行名義為確定終局判決者，除當事人外，對於訴訟繫屬
    後為當事人之繼受人及為當事人或其繼受人占有請求之標的
    物者，亦有效力。前項規定，於執行名義為假執行之裁判者
    ，亦準用之。民事訴訟法第 401條第1項、第3項、強制執行
    法第4條之2第1項第1款、第2 項固有明文。然此所謂繼受人
    ，除因繼承所生之概括繼受者外，僅指因法律行為而受讓他
    人既存占有之當事人，始克當之。
二、本件再抗告人向臺灣新北地方法院（下稱新北地院）起訴請
    求吳梓莘應將坐落○○市○○區○○段 000地號土地（權利
    範圍10000 分之33）及其上同區段0000建號（門牌號碼：同
    區○○○路0段00巷000號）建物（與上開土地合稱系爭房地
    ）騰空遷讓返還予再抗告人，並賠償相當於租金之不當得利
    ，經新北地院109年度重訴字第4號判決再抗告人勝訴，並為
    供擔保之假執行宣告（下稱本件執行名義）。嗣再抗告人以
    本件執行名義向新北地院民事執行處（下稱執行法院）聲請
    執行系爭房地（案分110年度司執字第21159號，下稱系爭執
    行事件），該房地占有人即相對人以本件執行名義效力不及
    於伊為由，對執行命令聲明異議，經執行法院司法事務官駁
    回，相對人復對原處分聲明異議，新北地院 110年度執事聲
    字第59號裁定（下稱新北地院59號裁定）予以廢棄，再抗告
    人提起抗告，原法院以：依吳梓莘之訪談紀錄、戶籍謄本、
    執行名義之言詞辯論筆錄及系爭執行事件之執行筆錄，可知
    相對人於本件執行名義之訴訟於民國108年8月14日繫屬前，
    即與吳梓莘同住於系爭房地，嗣於110年 3月2日雙方離婚，
    相對人自行於該處居住，似已非吳梓莘之占有輔助人，應由
    執行法院再行調查必要事證，以確定相對人是否為執行名義
    執行力所及等語，因而維持新北地院59號裁定，駁回再抗告
    人之抗告等語，經核並無不合。查本件相對人縱與執行債務
    人吳梓莘於離婚前原為同居生活之占有輔助人，並非因離婚
    即足認有受讓系爭房地占有之移轉行為，而為執行債務人之
    繼受人，則原裁定未認定相對人為本件執行名義效力所及之
    人，尚無違誤。再抗告意旨，指摘原裁定違背民事訴訟法第
    401條第1項、第3項、強制執行法第4條之2第1項第1款、第2
    項等規定，聲明廢棄，非有理由。
三、據上論結，本件再抗告為無理由。依強制執行法第30條之 1
    ，民事訴訟法第495條之1第2項、第481條、第449條第1項、
    第95條、第78條，裁定如主文。
中    華    民    國   111    年    3     月    10    日
                      最高法院民事第七庭
                          審判長法官  林  恩  山  
                                法官  邱  瑞  祥  
                                法官  吳  青  蓉  
                                法官  吳  美  蒼  
                                法官  黃  麟  倫  
本件正本證明與原本無異
                                      書  記  官
中    華    民    國   111    年    3     月    17    日